【裁判字號】    88,訴,537
【裁判日期】    890127
【裁判案由】    殺人未遂
【裁判全文】
臺灣板橋地方法院刑事判決                          八十八年度訴字第五三七號
    公  訴  人  臺灣板橋地方法院檢察署檢察官
    被      告  甲○○
    指定辯護人  本院
右列被告因殺人未遂案件，經檢察官提起公訴（八十七年度偵字第二七０九五號），
本院判決如左：
    主  文
甲○○殺人未遂，處有期徒刑肆年，於刑之執行完畢或赦免後，令入相當處所，施以
監護貳年。扣案之鐵鎚壹支沒收。
    事  實
一、甲○○自民國八十五年四月間起，開始出現明顯之被害妄想、關係妄想、誇大妄
    想、聽幻覺等精神病症狀，於八十六年十一月二十六日經臺北市立療養院鑑定結
    果認為符合「精神分裂病」與「反社會性人格」之診斷，其間甲○○僅至該院追
    蹤治療至八十七年五月十五日止，其後因未繼續接受治療，按時服藥，而斷續出
    現精神病症狀，迨於同年十一月二十一日下午三時三十分許，其因妄想症狀發作
    ，致其精神耗弱，因懷疑遭設址臺北縣板橋市二段一七０號一樓亞東證券股份有
    限公司（下稱亞東公司）負責人乙○○誤導報了股市明牌造成數百萬元金錢損失
    ，並數度遭家人數落，乃萌生殺人之犯意，攜帶其所有供殺人所用之鐵鎚一支，
    前往亞東公司上址找尋乙○○，見乙○○在營業大廳內，即不發一語，持該鐵鎚
    朝乙○○之頭部接續猛擊三下，乙○○因閃避不及，遭鐵鎚擊中頭部上額，致受
    有右額骨開放性、凹陷性、粉碎性骨折合併右額外部急性硬腦膜上腔血腫、右額
    外挫傷、蜘蛛網膜下腔出血（骨折凹陷面積約二×二公分）及右前額部撕裂傷（
    四公分）等傷害，乙○○受傷後大喊報警，經亞東公司職員丙○○發覺，將乙○
    ○送醫急救，始倖免於死，甲○○則迅速逃離現場。嗣經乙○○報警處理後，甲
    ○○於同年月二十七日上午十時三十分許，在臺北縣三峽鎮○○路二之十三號六
    樓其住處內經警查獲，並扣得上開鐵鎚一支。
二、案經乙○○訴由臺北縣警察局板橋分局報請臺灣板橋地方法院檢察署檢察官偵查
    起訴。
    理  由
一、訊據被告甲○○於本院審理時保持緘默，未為任何辯解，惟其於本院調查中則供
    承有於右揭時、地持鐵鎚毆打告訴人乙○○之事實，惟矢口否認有何殺人未遂之
    犯行，並辯稱：伊當時只是要給告訴人一個教訓，並無致他於死之意思，是為了
    報復才打告訴人的云云。經查：
（一）被告於右揭時、地持鐵槌猛擊告訴人頭部三下等事實，業據被告於警訊中坦承
      ：「因為被害人於八十五年底向我報了幾支股市明牌害我和我舅舅在股市損失
      了幾百萬元，數度被我家人數落，所以一直想不開，才想找機會報仇；．．．
      ，見被害人服務之亞東證券公司大門未關，即持準備好之大鐵鎚乙把，衝入該
      公司之大廳內，被害人看到我持鐵鎚便跑給我追，後來被我追上，我就拿鐵鎚
      狠狠的打了三下，我見他尖叫一聲，就轉頭衝出大門逃離現場」等情不諱，核
      與告訴人於警訊及偵審中指訴情節相符，並經證人即亞東公司職員丙○○於本
      院調查中證述：「那天我和同事在營業廳聊天，聽到告訴人喊有人打他，要我
      們報警，我轉過頭，看到被告手上拿著鐵鎚衝出門外，騎機車離開，看到告訴
      人滿臉都是血，我就出去叫計程車，然後送告訴人到醫院就醫」等情明確（見
      本院卷第六十四頁），並有鐵鎚一支扣案可資佐證；另告訴人因被告持鐵鎚猛
      擊頭部致受有右額骨開放性、凹陷性、粉碎性骨折合併右額外部急性硬腦膜上
      腔血腫、右額外挫傷、蜘蛛網膜下腔出血（骨折凹陷面積約二×二公分）及右
      前額部撕裂傷（四公分）等傷害之情形，復有亞東紀念醫院診斷證明書乙紙附
      卷可稽。
（二）次按頭部為人身之要害，如以鈍器（如鐵鎚）猛力攻擊，足以致人於死，此為
      眾所週知之事實，亦當為被告所明知，被告因懷疑遭告訴人誤導或欺騙造成數
      百萬金錢損失，並數度遭家人之數落，即持鐵鎚槍朝告訴人頭部攻擊，致其受
      有嚴重傷害，足認被告下手之猛烈，已為殺人犯意之具體實施，其行為雖未造
      成告訴人死亡之結果，究不能謂其無殺人之犯意。
（三）另公訴意旨認被告因情緒不穩、精神狀況欠佳，曾經警方協助送往臺北市療養
      院療養，而認被告為一精神耗弱之人。故本院為求妥適乃再函請該院就被告行
      為時之精神狀況做進一步鑑定，並綜合生活史、疾病史、身體狀況、精神狀態
      檢查及心理評估結果，認被告自八十五年四月間起，開始出現明顯之被害妄想
      、關係妄想、誇大妄想、聽幻覺等精神病症狀，於八十六年十一月二十六日經
      鑑定結果認為符合「精神分裂病」與「反社會性人格」之診斷，其間被告僅至
      該院追蹤治療至八十七年五月十五日止，其後因未繼續接受治療，按時服藥，
      而斷續出現精神病症狀，其係一「精神分裂病」患者，合併有「反社會性人格
      違常」，其持鐵鎚攻擊告訴人頭部之行為，係長期以來衝動、自我中心、罔顧
      他人權益與社會規範之「反社會性人格違常」之展現，是被告為本件犯行時，
      對於外界事務之知覺理會與判斷作用，以及自由決定意思之能力，並非完全喪
      失，僅較普通人之平均程度顯然減退，其精神狀態屬精神耗弱程度，此有該院
      八十八年十一月十九日北市療成字第八八六０九一四九００號函附之精神鑑定
      報告書一份在卷可參。
    綜上，被告上開辯解，無非避重就輕之詞，不足採信。罪證明確，被告犯行堪予
    認定。
二、查被告以殺人之犯意，持鐵鎚朝告訴人頭部猛擊三下，致其受傷而未生死亡結果
    ，核其所為，係犯刑法第二百七十一條第二項、第一項之殺人未遂罪。又被告已
    著手於殺人行為之實行而不遂，為未遂犯，爰依刑法第二十六條前段規定，按既
    遂犯之刑減輕之，故法定刑為死刑部分，減為無期徒刑或十五年以上、十二年以
    下有期徒刑，法定刑為無期徒刑部分減為七年以上有期徒刑，法定刑為有期徒刑
    部分則減輕其刑至二分之一。另被告於行為時，係處於精神耗弱之狀態，爰依刑
    法第十九條第二項規定遞減其刑。爰審酌被告之品行、智識程度、犯罪之動機、
    持鐵鎚殺人之手段、造成之傷害程度非輕，以及被告犯罪後之態度等一切情狀，
    量處如主文所示之刑，以資懲儆。再被告係一「精神分裂病」患者，合併有「反
    社會性人格違常」，已如前述，且本院審酌前揭臺北市立療養院精神鑑定報告書
    意旨，建議被告應接受持續規律之精神科評估與治療。故為被告之利益及避免對
    社會治安造成影響，爰併依刑法第八十七條第二項、第三項規定宣告於刑之執行
    完畢或赦免後，令入相當場所，施以監護二年，期依保安處分執行法第四十六條
    、第四十七條規定將被告送往精神病院、醫院或其他適當處所，予以治療及監視
    其行動，以資兼顧。至扣案之鐵鎚一支，係被告所有供殺人所用之物，業據其陳
    明在卷，爰依刑法第三十八條第一項第二款規定宣告沒收。
據上論斷，應依刑事訴訟法第二百九十九條第一項前段，刑法第二百七十一條第二項
、第一項、第二十六條前段、第十九條第二項、第八十七條第二項、第三項、第三十
八條第一項第二款，判決如主文。
本案經檢察官毛有增到庭執行職務。
中      華      民      國      八十九      年     一     月   二十七   日
                                      臺灣板橋地方法院刑事第三庭
                  法  官  趙  義  德
右正本證明與原本無異。
如不服本判決應於送達後十日內向本院提出上訴狀。
                                          書記官  張  慧  玲
中      華      民      國      八十九      年     二     月     二     日
附錄本案論罪科刑法條全文：
刑法第二百七十一條：
殺人者，處死刑、無期徒刑或十年以上有期徒刑。
前項之未遂犯罰之。
預備犯第一項之罪者，處二年以下有期徒刑。


司法院資訊處製作；財團法人民間司法改革基金會備份。
